【裁判字號】    99,竹小,155
【裁判日期】    990531
【裁判案由】    損害賠償
【裁判全文】
臺灣新竹地方法院民事小額判決         99年度竹小字第155號
原      告  第一產物保險股份有限公司
法定代理人  乙○○
訴訟代理人  丙○○
被      告  甲○○
上列當事人間請求損害賠償事件，本院於民國99年5月20日辯論
終結，判決如下：
    主  文
被告應給付原告新臺幣肆萬壹仟肆佰壹拾陸元，及自民國九十九
年五月一日起至清償日止，按年息百分之五計算之利息。
訴訟費用新臺幣壹仟元由被告負擔。
本判決第一項得假執行。
    事實及理由
壹、程序部分：
一、按訴狀送達後，原告不得將原訴變更或追加他訴，但擴張或
    減縮應受判決事項之聲明者，不在此限，民事訴訟法第255
    條第1項第3款定有明文。查本件原告起訴時原請求被告應給
    付原告新臺幣（下同）65,032元，及自起訴狀繕本送達被告
    之翌日起至清償日止，按年息百分之5計算之利息，嗣於民
    國99年5月20日言詞辯論期日變更訴之聲明為：被告應給付
    原告41,416元，及自起訴狀繕本送達被告之翌日即99年5月1
    日起至清償日止（見本院卷99年5月20日言詞辯論筆錄），
    核係屬減縮應受判決事項之聲明，應予准許，合先敘明。
二、本件被告經合法通知，未於言詞辯論期日到場，核無民事訴
    訟法第386條所列各款情形，爰依原告之聲請，准由其一造
    辯論而為判決。
貳、實體部分：
一、原告起訴主張：緣被告駕駛車號7U-5451號自小客車，於97
    年4月17日8時許，行經新竹市○○○街37號與金山十街路口
    前處，本應注意左方車應讓右方車先行，竟疏未注意，貿然
    駛入上開路口。適訴外人汪信志駕駛、汪黃雪美所有、由原
    告承保車號1150-NZ號之自小客車（下稱系爭車輛），沿金
    山十街自東向西方向行駛，亦駛至上開交岔路口，遭被告小
    客車之正面及左前車頭撞擊系爭車輛之左前側翼，致系爭車
    輛受有損害。經訴外人汪黃雪美以65,032元估修（含烤漆12
    ,200、工資12,300元、零件40,532元），原告並依保險契約
    理賠後上開修繕費用，是原告依保險法第53條之規定取得代
    位求償權，為此依民法第191條之2提起本件訴訟，請求被告
    負賠償之責等語。並聲明：被告應給付原告41,416元（含烤
    漆12,200元、工資12,300元、折舊後之零件16,916元）及自
    起訴狀繕本送達之翌日起至清償日止，按年息百分之5計算
    之利息。
二、被告經合法通知，未於言詞辯論期日到場，亦未提出書狀作
    任何聲明或陳述。
三、法院之判斷：
（一）查原告前揭主張之事實，已據其提出第一產物保險股份有
      限公司汽車保險計算書（理賠）、裕新汽車股份有限公司
      竹北營業所電子計算機統一發票、系爭車輛行照、汪信志
      駕照、新竹市○○○道路交通事故當事人登記聯單及其現
      場圖、裕隆日產汽車估價單、系爭車輛照片等件為證，核
      屬相符，復經本院依職權向新竹市警察局調閱本件車禍事
      故資料，經新竹市警察局以99年4月22日竹市警交字第099
      0013115號函檢送相關資料附卷可稽，核閱無訛，而被告
      已於相當時期受合法通知，不於言詞辯論期日到場就此部
      分爭執，亦未提出書狀答辯供本院斟酌，依民事訴訟法第
      280條第3項準用同條第1項規定視同自認，自堪信原告主
      張為真實。
（二）按道路交通安全規則第102條第1項第2款規定：「汽車行
      駛至交岔路口，其行進、轉彎，應依下列規定：行至無號
      誌或號誌故障而無交通指揮人員指揮之交岔路口，同為直
      行車或轉彎車者，左方車應暫停讓右方車先行」。次按同
      法第93條第1項第2款規定：「行車速度，依速限標誌或標
      線之規定，無速限標誌或標線者，應依下列規定：行經無
      號誌之交岔路口，均應減速慢行，作隨時停車之準備。」
      再按汽車行駛時，駕駛人應注意車前狀況，並隨時採取必
      要之安全措施，道路交通安全規則第94條第3項分別定有
      明文。查被告於本件車禍事發當時駕駛車號7U-5451號自
      小客車，由南向北直行於未命名之巷子，經無號誌之肇事
      路口時，看見系爭車輛於路口停慢，被告以為系爭車輛將
      要讓道，因此催踩油門預備通過路口，然系爭車輛突然加
      速，被告不及煞車致撞擊系爭車輛左前側翼，有前開新竹
      市警察局函所附之A3類道路交通事故談話紀錄表在卷可考
      ，可知系爭車輛於進入前開肇事路口時有停等之動作，且
      被告車輛係位在系爭車輛之左側，依道路交通安全規則第
      102條第1項第2款規定，被告車輛應暫停讓右方車即系爭
      車輛先行，先予敘明。次查，依本件事故道路交通事故現
      場圖及交通事故照片黏貼紀錄表之記載，被告車輛車頭約
      通過金山十街寬度之一半即4.4公尺（約一個車身）時，
      其行車速率已達約每小時30公里，有前開被告A3類道路交
      通事故談話紀錄表在卷可按，顯然被告於通過肇事路口及
      同時看見系爭車輛時，並未暫停或減速慢行，作隨時停車
      之準備，是被告違反上開道路交通安全規則第102條第1項
      第2款及93條第1項第2款之規定，應堪認定。再查，本件
      交通事故事發之時情況天候為晴、無障礙物、視距良好各
      情，有本件事故照片在卷可按，是被告於車禍發生之時，
      並無不能注意之情事，竟於行駛車輛進入與金山十街之交
      叉入口時，疏未禮讓右方來車，亦未注意車前狀況及採取
      必要之安全措施，撞擊訴外人汪信志所駕駛之系爭車輛，
      致系爭車輛受有損害，是其所為顯有過失，且該過失行為
      與所受之損害具相當因果關係等情，即堪認定。
（三）次按因故意或過失，不法侵害他人之權利者，負損害賠償
      責任。汽車、機車或其他非依軌道行駛之動力車輛，在使
      用中加損害於他人者，駕駛人應賠償因此所生之損害。不
      法毀損他人之物者，被害人得請求賠償其物因毀損所減少
      之價額。民法第184條第1項前段、第191條之2前段及第
      196條分別定有明文。又按被保險人因保險人應負保險責
      任之損失發生，而對於第三人有損失賠償請求權者，保險
      人得於給付賠償金額後，代位行使被保險人對於第三人之
      請求權，保險法第53條第1項亦有規定。查本件車禍之發
      生確係被告之過失所致，已如前述，是依前開條文之規定
      ，被告自應賠償訴外人即系爭車輛所有人汪黃雪美因此所
      生之損害，而原告既依保險契約理賠保險金予被保險人汪
      黃雪美，揆諸上開保險法第53條第1項規定，被保險人對
      於侵權行為人之請求權即移轉給保險人，原告自得向被告
      如數求償，則原告主張保險代位之法律關係求償，自屬有
      據。
（四）末查原告承保之系爭車輛因本件車禍受損，共計支出65,0
      32元之必要修復費用，此含烤漆12,200元、工資12,300元
      、零件40,532元，有估價單、統一發票、車損照片附卷為
      證，其中關於工資及烤漆費用無折舊之問題，零件部分經
      原告折舊計算後，減縮請求為16,916元，經核並無不合，
      從而，原告依侵權行為及保險代位之法律關係，請求被告
      賠償原告烤漆費用12,200元、工資費用12,300元、零件費
      用16,916元，共計41,416元，及自起訴狀繕本送達翌日即
      99年5月1日起至清償日止，按年息百分之5計算之利息，
      即無不合，應予准許。
四、本件係為被告敗訴之小額訴訟判決，爰依職權宣告假執行，
    並於判決時確定被告應負擔之訴訟費用如主文第2項所示之
    金額。
五、據上論結，本件原告之訴為有理由，依民事訴訟法第436條
    之23、第436條第2項、第385條第1項前段、第78條、第436
    條之19第1項、第436條之20，判決如主文。
中    華    民    國    99    年    5     月    31    日
                  新竹簡易庭    法  官  羅惠雯
以上正本係照原本作成。
如對本判決上訴，非以其違背法令為理由不得為之，且須於判決
送達後20日內以上訴狀記載上訴理由向本院提出上訴狀。
中    華    民    國    99    年    5     月    31    日
                                書記官  李勻淨

司法院資訊處製作；財團法人民間司法改革基金會備份。
